臺灣高等法院刑事裁定　　　　　　　　　100年度聲字第438號
聲明異議人　林忠正
上列聲明異議人因貪污治罪條例等案件，對臺灣臺北地方法院檢
察署檢察官100年2月11日之執行命令（99年度執字第8109號），
聲明異議，本院裁定如下：
    主  文
聲明異議、請准代理人閱執行卷、暨請求開庭及請檢察官表示意
見均駁回。
    理  由
一、刑事聲請撤銷不當指揮兼請准代理人閱執行卷狀、陳報輔佐
    人兼請開庭及請檢方表示意見再斷、准閱卷狀，均詳如附件
    一、二所載。
二、程序部分：聲明異議人林忠正於民國100年2月10日具狀聲請
    撤銷台北地檢署99執字8109號執行之案件，其於聲請狀記載
    委任莊榮兆為代理人，並提出委任狀在案。然查，聲明異議
    人所提出委任狀記載「委任人茲依照刑事訴訟法第27條第1
    項及第30條規定，委任受任人為第三審選任辯護人」，可知
    聲明異議人所提出之委任狀與本聲請案件不符，是其委任程
    序顯不符法律上之程式，經本院於100年2月17日裁定命聲明
    異議人於收受補正裁定後5日內補正，聲明異議人業於同年
    月21日收受，有送達證書在卷可憑，聲明異議人迄未補正，
    是莊榮兆自非本件合法代理人。至於陳報林麗珍及林智盛為
    輔佐人之陳報狀，係由莊榮兆所提出，未經聲明異議人簽名
    或用印，而聲明異議人委任之程序既不合法，其陳報自不生
    效力，附此敘明。
三、實體部分：
  (一)、本件聲明異議人因貪污治罪條例等案件，前經本院於98年
      8 月21日以96年度矚上訴字第16號判決判處罪刑。聲明異
      議人不服提起上訴，復經最高法院於99年12月30日以99年
      度台上字第8220號判決上訴駁回確定，此業據聲明異議人
      陳明在卷，亦經本院調卷查明屬實，並有聲明異議人之本
      院前科紀錄表在卷可佐。
  (二)、按刑罰之執行，由檢察官依指揮書附具裁判書為之，刑事
      訴訟法第458條規定至明。準此，除確定判決有違背法令
      情事，經提起非常上訴，加以撤銷者外，原確定裁判有執
      行力，檢察官應據以執行。次按諭知死刑之判決確定後，
      檢察官應速將該案卷宗送交司法行政最高機關。又死刑，
      應經司法行政最高機關令准，於令到三日內執行之。但執
      行檢察官發見案情確有合於再審或非常上訴之理由者，得
      於三日內電請司法行政最高機關，再加審核，刑事訴訟法
      第460條、第461條分別定有明文。是以死刑之執行，檢察
      官應先將該案卷宗送交司法行政最高機關即法務部審核，
      經其令准後，且執行檢察官在執行前均未發現案情有合於
      再審或非常上訴之理由，始得於該令到三日內執行之。至
      徒刑之執行，並無類同上開執行死刑前應經審核、令准之
      規定，自應由檢察官依指揮書附具裁判書指揮執行之。另
      按受徒刑或拘役之諭知而有左列情形之一者，依檢察官之
      指揮，於其痊癒或該事故消滅前，停止執行：一、心神喪
      失者。二、懷胎五月以上者。三、生產未滿二月者。四、
      現罹疾病，恐因執行而不能保其生命者；又聲請再審，無
      停止刑罰執行之效力，刑事訴訟法第430 條前段、第467
      條亦分別定有明文。是以聲請再審、非常上訴等，在未經
      撤銷原確定判決前，均非法定停止徒刑執行之事由，亦非
      關執行之指揮，本不屬刑事訴訟法第484條聲明異議之範
      圍，而本件原確定判決既未經再審或非常上訴程序撤銷者
      ，聲明異議人之聲明異議人難認有據。至執行卷查核單上
      「案件有無漏未處理的違背法令或再審情事：『無』及『
      發現另辦』」等語，僅係提醒執行檢察官注意有無非常上
      訴或再審事由之內部規範，並非停止或暫緩執行之法律規
      定。是本件原確定判決既未經非常上訴撤銷，亦未經最後
      事實審法院為開始再審之裁定，則檢察官依法指揮徒刑之
      執行，自無違法不當可言。聲明異議人一再執以檢察官未
      對本件聲請再審、非常上訴即逕予執行，指摘檢察官之執
      行指揮為不當，請求撤銷之，並請求開庭及要求檢察官表
      示意見，均為無理由，應予駁回。至於聲明異議人陳稱最
      高法院88年度台抗字第288、346號案件糾正臺灣高等法院
      台中分院怠職、檢察官就最高法院88年度台上字第609號
      案件錯判指揮入獄等情，均與本案無涉，自難比附援引於
      本案，附此敘明。
  (三)、又按刑事訴訟法第33條規定「辯護人於審判中得檢閱卷宗
      及證物並得抄錄或攝影」，同法第38條前段規定「被告或
      自訴人之代理人」準用上開規定，故審判程序中僅具有被
      告之辯護人、被告之代理人及自訴代理人身分之人，始得
      檢閱卷宗及證物並抄錄及攝影之；再者，刑事訴訟法第33
      條於民國（下同）71年8月4日修正增列「於審判中」四字
      ，以示辯護人、代理人檢閱卷宗證物及抄錄或攝影，以「
      審判程序中」者為限（詳參立法理由），聲明異議人聲請
      准予代理人閱本件貪污治罪條例等案之執行卷，不論聲明
      異議人委任之代理人不合程序，已如上述，縱其有合法委
      任，惟該案業經最高法院判決上訴駁回確定，審判程序已
      終結，是聲明異議人所聲請由代理人檢閱案件，已非審判
      中之案件，依法自不得准許之。況聲明異議人所犯對於職
      務上收受賄賂罪、洩漏國防以外機密罪等罪，均非重罪本
      刑為拘役或專科罰金之案件，即非屬刑事訴訟法第36條所
      規定得委任代理人到場之案件，聲明異議人仍據以聲請如
      上，於法亦有不合，應予駁回。
四、據上論斷，依刑事訴訟法第220條、第486條，裁定如主文。
中    華    民    國   100    年    3     月    2     日
                  刑事第二十二庭審判長法  官  郭雅美
                                      法  官  李麗珠
                                      法  官  洪于智
以上正本證明與原本無異。
如不服本裁定，應於收受送達後五日內向本院提出抗告狀。
                                      書記官  強梅芳
中    華    民    國    10    年    3     月    2     日